【裁判字號】    99,訴,551
【裁判日期】    990531
【裁判案由】    偽造文書
【裁判全文】
臺灣臺北地方法院刑事判決               99年度訴字第551號
公  訴  人  臺灣臺北地方法院檢察署檢察官
被      告  乙○○
上列被告因偽造文書案件，經檢察官提起公訴（99年度偵緝字第
579號），因被告於本院準備程序中先就被訴事實為有罪陳述，
經本院合議庭裁定適用簡式審判程序，茲判決如下：
    主  文
乙○○行使偽造私文書，足以生損害於公眾及他人，處有期徒刑
月，如易科罰金，以新臺幣壹仟元折算壹日。如附表所示偽造
之「甲○○」署押均沒收。
    事  實
一、乙○○前於民國89年間，因(一)未經許可製造子彈及竊盜等案
    件，經臺灣宜蘭地方法院89年度訴字第204號判處有期徒刑1
    年2月及7月確定；又因(二)犯未經許可製造可發射子彈具有殺
    傷力之改造玩具手槍罪案件，經最高法院90年台上字第4669
    號判處有期徒刑5年6月確定；嗣上開(一)所處罪刑，經臺灣高
    等法院97年度聲字第293號裁定減為有期徒刑7月及3月又15
    日，並裁定與上開(二)不應減刑之犯罪，應合併執行有期徒刑
    6年2月確定；復於90年間，因施用第一級毒品案件，經臺灣
    臺東地方法院90年度訴字第212號判處有期徒刑7月（嗣經同
    法院98年度聲減字第22號裁定減為有期徒刑3月又15日）確
    定，上開罪刑經接續執行，於95年6月8日縮短刑期假釋出監
    ，刑期應至97年10月11日始屆滿，其於假釋期間內，又犯施
    用第一、二級毒品案件，經臺灣板橋地方法院98年度訴字第
    182號判處應執行有期徒刑1年，上開假釋並經撤銷，應接續
    執行殘刑有期徒刑1年1月又16日（現尚未執行完畢，不構成
    累犯）。
二、詎其猶不知警惕，於98年9月7日下午14時50分許，在臺北市
    ○○區○○路158號地下1樓停車場，因妨害秘密罪為警以現
    行犯逮捕，竟為掩飾真實身分、逃避刑責，基於行使偽造私
    文書犯意，冒用友人「甲○○」之身分資料，以「甲○○」
    名義應訊，基於接續之犯意，先在警員所交付具同意書性質
    之「自願搜索同意書」（如附表編號1）上同意受搜索人欄
    內，偽造「甲○○」之簽名署押及指印署押各1枚，表示自
    願同意於98年9月7日15時05分許在上開處所接受警察搜索其
    身體及黑色背包，復於警員所交付具同意書性質之「夜間詢
    問同意書」（如附表編號2）上同意人簽章欄內，偽造「甲
    ○○」之簽名署押及指印署押各1枚，表示同意於夜間接受
    詢問，而偽造該等私文書，再將上開偽造之私文書，交還承
    辦警員收執而為行使，足以生損害於遭冒名之甲○○及犯罪
    偵審機關偵查審理刑事案件之正確性，並於搜索扣押筆錄、
    扣押物品目錄表、扣押物品照片提示頁、逮捕告知本人通知
    書、逮捕告知親友通知書、權利告知書、甲○○之口卡片提
    示頁、臺北市政府警察局中山分局長春路派出所98年9月7日
    第1次警詢筆錄、第2次警詢筆錄、指紋卡片等文件上，接續
    偽造「甲○○」之簽名署押計15枚及指印署押計36枚（詳如
    附表編號3至12所示），復於翌日上午經移送臺灣臺北地方
    法院檢察署檢察官訊問時，接續偽造「甲○○」之簽名署押
    1枚在附表編號13所示檢察官訊問筆錄上，足以生損害於甲
    ○○及犯罪偵審機關偵查審理刑事案件之正確性。嗣經警將
    如附表編號12所示指紋卡片送請內政部刑事警察局鑑驗後，
    經該局鑑驗結果發現該指紋卡片上所捺指印與檔存乙○○役
    男指紋卡指紋相符，因悉上情。
三、案經臺北市政府警局中山分局報請臺灣臺北地方法院檢察署
    檢察官偵查起訴。
    理  由
一、按本件被告乙○○所犯行使偽造私文書罪非死刑、無期徒刑
    、最輕本刑為3年以上有期徒刑之罪，亦非高等法院管轄第
    一審案件，且於準備程序進行中，被告先就被訴事實為有罪
    之陳述，經告知被告簡式審判程序之旨，並聽取檢察官、被
    告之意見後，本院合議庭裁定由受命法官進行簡式審判程序
    ，是本件之證據調查，依刑事訴訟法第273條之2規定，不受
    同法第159條第1項、第161條之2、第161條之3、第163條之1
    及第164條至第170條規定之限制，合先敘明。
二、認定犯罪事實所憑證據及理由：
    上揭犯罪事實，業據被告於檢察官訊問及本院審理時均自白
    不諱，並有如附表編號1至13所示自願搜索同意書正本、夜
    間詢問同意書正本、搜索扣押筆錄正本、扣押物品目錄表正
    本、扣押物品照片提示頁正本、逮捕告知本人通知書正本、
    逮捕告知親友通知書正本、權利告知書正本、甲○○之口卡
    片提示頁正本、臺北市政府警察局中山分局長春路派出所98
    年9月7日第1次警詢筆錄正本、第2次警詢筆錄正本、指紋卡
    片影本、檢察官訊問筆錄影本等文件附卷可稽。又附表編號
    12所示之指紋卡片經送內政部刑事警察局鑑定，經電腦比對
    確認結果與該局檔存被告之役男指紋卡指紋相符，此有該局
    98年9月24日刑紋字第0980133376號函在卷足憑（見98年度
    偵字第28289號偵查卷第4頁）。綜上足徵被告之任意性自白
    核與事實相符，從而本件事證明確，被告犯行洵堪認定，應
    依法論科。
三、論罪科刑理由：
  (一)按文書為表現足以證明法律上權利義務或事實，或足以產生
    法律上權利關係或事實之意思表示。自願搜索同意書係表明
    受搜索人出於自願性同意不使用搜索票搜索，而夜間詢問同
    意書係表明同意司法警察實施夜間詢問，是該等文書即具有
    表示同意搜索、同意夜間詢問等意思之證明，具有同意書之
    私文書性質，是上開2份文件，均屬刑法第210條所稱之私文
    書。本件被告於如附表編號1、2所示之自願搜索同意書、夜
    間詢問同意書上，以「甲○○」名義偽造簽名及指印署押，
    係表示業已同意接受無搜索票之搜索及於夜間接受司法警察
    詢穩等意思之證明，核其所為，係犯刑法第210條之偽造私
    文書罪。被告偽造前揭私文書後，復持以行使，應論以刑法
    第216條、第210條之行使偽造私文書罪。被告於上開私文書
    上偽造署押之行為，為偽造私文書之階段行為，而偽造私文
    書之低度行為，復為行使偽造私文書之高度行為所吸收，應
    僅論以行使偽造私文書罪。被告先後偽造並行使附表編號1
    、2所示私文書之各舉動，係於密切接近之時地實施，侵害
    法益相同，各行為間之獨立性極為薄弱，依一般社會健全觀
    念難以分離，顯係基於單一犯意接續而為，應包括於一行為
    予以評價，為接續犯之一罪（最高法院86年度台上字第3295
    號判例意旨參照）。而被告於如附表編號3至13所示搜索扣
    押筆錄、扣押物品目錄表、扣押物品照片提示頁、逮捕告知
    本人通知書、逮捕告知親友通知書、權利告知書、甲○○之
    口卡片提示頁、臺北市政府警察局中山分局長春路派出所98
    年9月7日第1次警詢筆錄、第2次警詢筆錄、指紋卡片、檢察
    官訊問筆錄等文件上，偽造「甲○○」之簽名署押、指印署
    押之行為，因分別係承繼上開偽造私文書之偽造署押行為之
    同一犯意接續所為，仍係侵害相同之單一法益，自應分別包
    含於上開偽造署押單純一罪內，而上開偽造文書之偽造署押
    行為，既因屬偽造文書之階段行為而不另論罪，僅論以前開
    行使偽造私文書罪（參照最高法院91年度台非字第294號判
    決、91年度台非字第295號判決意旨）。
  (二)又被告在搜索扣押筆錄、扣押目錄表偽簽姓名，並未表示另
    外製作何種文書，故該搜索扣押筆錄、扣押目錄表實質上與
    詢問筆錄無異，仍屬公務員職務上所製作之公文書，非被告
    所製作之私文書，自僅屬偽造署押之範疇（最高法院91年度
    台非字第294號判決意旨參照）。又被告係於「逮捕告知本
    人通知書」、「逮捕告知親友通知書」之「被通知人簽名捺
    印」欄內偽簽他人姓名、捺指印，因非在「收受人簽章」欄
    為之，而僅處於受通知者之地位，尚不能表示其係有製作何
    種文書之意思及曾為何項之意思表示，是被告於附表編號6
    、7 所示通知書上簽名、捺印，應認僅係偽造署押（最高法
    院91 年度台非字第295號判決意旨參照）。另附表編號8所
    示「權利告知書」，係警員為證明詢問程序確依刑事訴訟法
    規定而為，被告上開權利告知書上偽造「甲○○」之簽名及
    指印署押，並無任何表明為文書之意，亦應僅屬偽造署押之
    範疇（臺灣高等法院暨所屬法院88年法律座談會刑事類提案
    第8號要旨可資參照）。至於附表所示其他文書，則係司法
    人員依法製作，並命受訊問人或受處分人簽名確認，受訊問
    人或受處分人自始至終均為被告，僅係為掩飾身分而偽造「
    甲○○」之簽名、指印署押，冒用「甲○○」之名而已，亦
    僅屬偽造署押範疇，不成立行使偽造私文書罪。公訴人認被
    告於被告於如附表編號3至12所示文件上，偽造「甲○○」
    之簽名及指印署押持交警員所為係構成行使偽造私文書罪，
    容有誤會。
  (三)爰審酌被告犯罪動機係因涉犯妨害秘密罪經警查獲為逃避刑
    責而冒用友人「甲○○」名義應訊，對於司法偵查之正確性
    及被冒用人之權益可能造成巨大之損失，惟其於犯罪後，尚
    能坦承犯行，已有悔意等一切情狀，量處如主文所示之刑，
    並諭知易科罰金之折算標準。
  (四)偽造如附表所示編號1至14所列偽造之「甲○○」簽名署押
    及指印署押，均應依刑法第219條之規定，宣告沒收。
據上論斷，依刑事訴訟法第273條之1第1項、第299條第1項前段
，刑法第216條、第210條、第41條第1項前段、第219條，判決如
主文。
本案經檢察官蔡甄漪到庭執行職務。
中    華    民    國    99    年    5     月    31    日
                        刑事第十二庭  法  官  陳慧萍
以上正本證明與原本無異。
如不服本判決應於收受送達後10日內向本院提出上訴書狀，並應
敘述具體理由；其未敘述上訴理由者，應於上訴期間屆滿後20日
內向本院補提理由書（均須按他造當事人之人數附繕本）「切勿
逕送上級法院」。
                                      書記官  黃慧怡
中    華    民    國    99    年    5     月    31    日
附錄本案論罪科刑法條：
中華民國刑法第216條
(行使偽造變造或登載不實之文書罪)
行使第210條至第215條之文書者，依偽造、變造文書或登載不實
事項或使登載不實事項之規定處斷。
中華民國刑法第210條
(偽造變造私文書罪)
偽造、變造私文書，足以生損害於公眾或他人者，處5年以下有
期徒刑。
附表：
┌──┬──────────────┬──────────┬───────────┬────────┐
│編號│    文    件    名    稱    │     欄       位    │    偽造之署押明細    │   出      處   │
├──┼──────────────┼──────────┼───────────┼────────┤
│  1 │自願搜索同意書              │同意受搜索人欄      │偽造「甲○○」之簽名署│本院卷第36頁    │
│    │                            │                    │押、指印署押各壹枚    │                │
├──┼──────────────┼──────────┼───────────┼────────┤
│  2 │夜間詢問同意書              │同意人簽章欄        │偽造「甲○○」之簽名署│本院卷第42頁    │
│    │                            │                    │押、指印署押各壹枚    │                │
├──┼──────────────┼──────────┼───────────┼────────┤
│  3 │搜索扣押筆錄                │受搜索人簽名欄、受執│偽造「甲○○」之簽名署│本院卷第37至39頁│
│    │                            │從人簽名捺印欄及受執│押、指印署押各枚    │                │
│    │                            │行人欄              │                      │                │
├──┼──────────────┼──────────┼───────────┼────────┤
│  4 │扣押物品目錄表              │所有人/持有人/保管人│偽造「甲○○」之簽名署│本院卷第40頁    │
│    │                            │欄                  │押、指印署押各壹枚    │                │
├──┼──────────────┼──────────┼───────────┼────────┤
│  5 │扣押物品照片提示頁          │答話人欄            │偽造「甲○○」之簽名署│本院卷第34、35頁│
│    │                            │                    │押、指印署押各貳枚    │                │
├──┼──────────────┼──────────┼───────────┼────────┤
│  6 │逮捕告知本人通知書          │被通知人簽名捺印欄  │偽造「甲○○」之簽名署│本院卷第44頁    │
│    │                            │                    │押、指印署押各壹枚    │                │
├──┼──────────────┼──────────┼───────────┼────────┤
│  7 │逮捕告知親友通知書          │被通知人簽名捺印欄  │偽造「甲○○」之簽名署│本院卷第45頁    │
│    │                            │                    │押、指印署押各壹枚    │                │
├──┼──────────────┼──────────┼───────────┼────────┤
│  8 │權利告知書                  │被告知人欄          │偽造「甲○○」之簽名署│本院卷第43頁    │
│    │                            │                    │押、指印署押各壹枚    │                │
├──┼──────────────┼──────────┼───────────┼────────┤
│  9 │甲○○之口卡片提示頁        │                    │偽造「甲○○」之簽名署│本院卷第41頁    │
│    │                            │                    │押、指印署押各壹枚    │                │
├──┼──────────────┼──────────┼───────────┼────────┤
│ 10 │臺北市政府警察局中山分局長春│受詢問人簽章欄、被詢│偽造「甲○○」之簽名署│本院卷第28至29頁│
│    │路派出所98年9月7日第1次警詢 │問人欄及內頁        │押貳枚、指印署押伍枚  │                │
│    │筆錄                        │                    │                      │                │
├──┼──────────────┼──────────┼───────────┼────────┤
│ 11 │臺北市政府警察局中山分局長春│受詢問人簽章欄、被詢│偽造「甲○○」之簽名署│本院卷第30至33頁│
│    │路派出所98年9月7日第2次警詢 │問人欄及內頁        │押貳枚、指印署押拾壹枚│                │
│    │筆錄                        │                    │                      │                │
├──┼──────────────┼──────────┼───────────┼────────┤
│ 12 │指紋卡片                    │                    │偽造「甲○○」之簽名署│98年度偵字第2828│
│    │                            │                    │押壹枚、指印署押貳拾枚│9號偵查卷第5頁  │
├──┼──────────────┼──────────┼───────────┼────────┤
│ 13 │98年9月8日檢察官訊問筆錄    │受訊問人欄          │偽造「甲○○」之簽名署│同上偵查卷第54頁│
│    │                            │                    │押壹枚                │                │
└──┴──────────────┴──────────┴───────────┴────────┘

司法院資訊處製作；財團法人民間司法改革基金會備份。
